【裁判字號】    95,訴,2954
【裁判日期】    951229
【裁判案由】    偽造有價證券等
【裁判全文】
臺灣高雄地方法院刑事判決              95年度訴字第2954號
公  訴  人  臺灣高雄地方法院檢察署檢察官
被      告  戊○○
指定辯護人  本院公設辯護人己○○
上列被告因偽造有價證券等案件，經檢察官提起公訴（95年度調
偵字第616 號），本院判決如下：
    主  文
戊○○犯行使偽造有價證券罪，處有期徒刑壹年拾月，偽造如附
表所示之本票關於共同發票人「丙○○」、「丁○○」部分沒收
。又犯行使偽造私文書罪，處有期徒刑肆月，偽造附條件買賣契
約書上關於「丙○○」、「丁○○」署押各貳枚沒收之。應執行
有期徒刑貳年，緩刑肆年，被告應向被害人福灣企業股份有限公
司支付新臺幣貳拾肆萬元，並自民國九十六年一月十日起，按月
給付新臺幣捌仟元，至清償為止，如有一期未付視為全部到期。
偽造如附表所示之本票關於共同發票人「丙○○」、「丁○○」
部分及偽造附條件買賣契約書上關於「丙○○」、「丁○○」署
押各貳枚，均沒收之。
    事  實
一、戊○○於民國86年12月29日，以附條件買賣分期付款方式，
    向福灣企業股份有限公司（下稱福灣公司），購買車號
    P5-2477 號自用小客車1 輛，竟出於行使偽造有價證券及偽
    造私文書之犯意，於未經丙○○、丁○○同意之情況下，在
    其位於高雄縣旗山鎮○○路154 巷60弄1 號家中，於上開附
    條件買賣合約連帶保證人欄及對保簽章欄內偽簽「丙○○」
    、「丁○○」姓名，並盜用「丙○○」、「丁○○」印章之
    各1 枚交由不知情之對保人白黃錦荊在上開附條件契約上捺
    印，及於本票共同發票人欄由不知情、真實姓名年籍不詳之
    人簽署「丙○○」、「丁○○」姓名，並盜用「丙○○」、
    「丁○○」印章之各1 枚交由不知情之白黃錦荊在上開本票
    上捺印，當場完成後將前開附條件契約及本票交由白黃錦荊
    收執，以行使該偽造之私文書及本票，足以生損害於丙○○
    、丁○○及福灣公司。嗣戊○○於87年9 月拒付車款，經福
    灣公司向本院提起92年度旗簡字第178 號民事訴訟審理中，
    經民事被告丙○○、丁○○到庭否認有簽署上開署名，經另
    傳訊戊○○到庭坦承是其所偽簽，始知悉上情。
二、案經福灣公司訴由臺灣高雄地方法院檢察署檢察官偵查起訴
    。
    理  由
一、證據能力：
（一）證人丙○○、丁○○於偵查中向檢察事務官所為陳述，當
      事人均同意有證據能力；另渠於本院旗山簡易庭92年度旗
      簡字第178 號向開庭所為陳述，係在法官面前陳述；又告
      訴代理人蘇正修於檢察事務前供述，被告亦不爭執證據能
      力；末證人甲○○、白黃錦荊於偵查中具結後向檢察官所
      為陳述，且均無顯不可信情形，依刑事訴訟法第159 條之
      5 第1 、2 項、第159 條之1 第1 、2 項，應認均有證據
      能力。
（二）本判決所引用之其他證據資料（詳後引證據），其中傳聞
      書面部分，縱無同法第159 條之1 至第159 條之4 或其他
      規定之傳聞證據例外情形，亦因檢察官、辯護人及被告或
      同意可作為證據使用，或未聲明異議，依刑事訴訟法第15
      9 條之5 第1 項、第2 項之規定，本院審酌該證據作成之
      情況，認為適當，應得為證據。
二、上開犯罪事實，業據被告戊○○於本院審理時坦白不諱（本
    院卷第75頁），亦與證人丙○○、丁○○、甲○○、蘇正修
    、白黃錦荊等人於偵查中或另案民事事件審理中證述情節相
    符。此外，復有本票、附條件買賣契約書及動產擔保交易附
    條件買賣設定登記申請書、福灣公司分期付款紀錄查詢、分
    期付款本金利息攤還表在卷可資佐證。從而，因被告自白顯
    與事實相符，是本件事證明確，被告行使偽造私文書、偽造
    有價證券之犯行，均堪認定。
三、被告行為後，刑法及刑法施行法業於94年2 月2 日經總
    統以華總一義字第09400014901 號令修正公布，並於95年7
    月1 日施行（下稱新刑法，修正前刑法下稱舊刑法），於新
    刑法施行後，應適用新刑法第2 條第1 項之規定，為「從舊
    從輕」之比較。又於比較時應就罪刑有關之共犯、未遂犯、
    想像競合犯、牽連犯、連續犯、結合犯，以及累犯加重、自
    首減輕暨其他法定加減原因（如身分加減）與加減比例等一
    切情形，本於統一性及整體性原則，綜其全部罪刑之結果而
    為比較（最高法院95年5 月23日刑事庭第8次 會議決議）。
    經查：
（一）刑法第201 條罰金刑部分：被告行為後，刑法第33條第5
      款業已修正施行；修正後刑法第33條第5 款規定「罰金：
      新臺幣1,000 元以上，以百元計算之。」，與修正前刑法
      第33條第5 款規定「罰金：1 元以上。」不同。比較新舊
      法結果，以舊法較有利於行為人。
（二）被告行為後，業已增訂刑法施行法第1 條之1 ，並規定：
      「中華民國94年1 月7 日刑法修正施行後，刑法分則編所
      定罰金之貨幣單位為新臺幣。94年1 月7 日刑法修正時，
      刑法分則編未修正之條文定有罰金者，自94年1 月7 日刑
      法修正施行後，就其所定數額提高為30倍。但72年6 月26
      日至94年1 月7 日新增或修正之條文，就其所定數額提高
      為3 倍」。是就現行刑法中，有關於罰金刑處罰之規定已
      有修正，惟經比較增訂之刑法施行法第1 條之1 與被告行
      為時之現行法規所定貨幣單位折算新台幣條例第2 條結果
      ，二者規定適用之結果並無不同。
（三）修正前刑法第51條第5 款規定：「宣告多數有期徒刑者，
      於各刑中之最長期以上，各刑合併之刑期以下，定其刑期
      。但不得逾20年」，修正後刑法第51條第5 款規定：「宣
      告多數有期徒刑者，於各刑中之最長期以上，各刑合併之
      刑期以下，定其刑期。但不得逾30年」。比較結果，修正
      後刑法並非較有利於行為人，依刑法第2 條第1 項前段之
      規定，仍應依修正前刑法，定其應執行之刑。
（四）從而，因本案涉及法律變更，且以舊刑法較有利於被告，
      參諸前開最高法院決議意旨，依新刑法第2 條第1 項前段
      規定，自應適用最有利於被告之舊刑法。
（五）刑法第59條部分：修正條文僅係法院就刑之酌減審認標準
      見解明文化，非屬法律變更（最高法院95年度第8 次刑事
      庭會議決議意旨參照）。另想像競合犯部分：新舊刑法之
      適用並無不同，均應逕依裁判時法論斷。
四、核被告未經丙○○、丁○○同意，在上開附條件買賣合約連
    帶保證人欄內偽造其2 人署名、在本票共同發票人欄內偽造
    其2 人署名，並行使之，足以生損害於他人之行為，係犯刑
    法第216 條、第210 條之行使偽造私文書及修正前刑法第
    201 條第1 項意圖供行使之用而偽造有價證券罪。又上開在
    偽造私文書內偽造署押及盜用印章等均係偽造私文書之部分
    行為；偽造私文書為行使之低度行為，應為行使之高度行為
    所吸收。又偽造本票，其偽造署名之行為，係偽造有價證券
    之部分行為，其偽造有價證券後復持以行使，其行使偽造有
    價證券之輕度行為，應為偽造之重度行為所吸收，均不另論
    罪。又被告所為行使偽造私文書罪及意圖供行使之用而偽造
    有價證券罪間，犯意有別，行為互殊，應數罪併罰。
五、另查，本件被告雖未能事前徵得丙○○、丁○○之同意，逕
    自冒簽姓名並按捺指印於前開本票之上，惟參以被告與丙○○、丁○○間係夫妻、父子關係，並非任意偽造外人名義，
    且被冒名人亦未提起告訴，另所偽造本票數量亦僅只1 張，
    且係供福灣公司持有擔保債權之用，並未流通在外，對於票
    據信用及社會金融秩序所生之危害程度有限，實屬情輕法重
    ，揆其犯罪情狀客觀上顯有堪予憫恕之處，本院如逕以宣告
    最低度之刑罰有期徒刑3 年，猶嫌過重，當就其所犯意圖供
    行使之用而偽造有價證券罪部分，依刑法第59條規定，減輕
    其刑。爰審酌被告未經丙○○、丁○○同意，即偽以2 人名
    義共同簽發本票及擔任其購買汽車之連帶保證人，並向福灣
    公司行使之，使渠等財產權益受損，並損及有價證券流通性
    及文書名義真正性，行為實有可議之處，另被告犯後一度否
    認犯行，最後坦承罪行態度，惟念其就汽車分期款部分，已
    給付福灣公司大部分車款，迄今尚積欠240,000 元，並參以
    本件偽造有價證券及文書署押之金額、數量，及被告與丙○○、丁○○係夫妻、父子關係等一切情狀，分別量處如主文
    所示之刑，並定應執行之刑。此外，被告未曾受有期徒刑以
    上之宣告（其嗣於87年間因違反選舉罷免法案件，經台灣高
    等法院高雄分院以88年上訴字第304 號判處有期徒刑10月，
    並諭知緩刑3 年，嗣因緩刑期滿，未撤銷緩刑宣告，刑之宣
    告失其效力，且本件行為時尚未受此刑及緩刑宣告），有臺
    灣高等法院被告前案紀錄表可稽，其因一時失慮致罹本罪，
    且當庭表示接受本院上開附條件支付告訴人福灣公司之賠償
    方式，另其年事較高（62歲），又罹有急性心肌梗塞症狀，
    亦有診斷證明書在卷可佐，諒其經此偵審程序，當知所警惕
    ，應無再犯之虞，本院認其所受之宣告刑，以暫不執行為適
    當，爰併諭知緩刑4 年，以啟自新。又被告尚積欠告訴人福
    灣公司240,000 元之車款，業據告訴人具狀陳明在卷，為保
    障被害人權益，並給予被告自新機會，經當庭詢問雙方意願
    （本院卷, 第81頁），令被告戊○○應向被害人福灣公司支
    付同上金額之損害賠償，即自民國96年1 月10日起，按月給
    付新臺幣8,000 元，至清償為止，如有1 期未付視為全部到
    期（得為民事強制執行名義）。被告如違反上開負擔情節重
    大，自得由檢察官向本院聲請撤銷其緩刑宣告（刑法第75條
    之1 第1 項第4 款參照），附此敘明。
六、沒收：
（一）至偽造之如附表所載本票，關於共同發票人「丙○○、丁○○」部分，係屬偽造之有價證券，惟票據之偽造或票據
      上簽名之偽造，不影響於真正簽名、蓋章之效力，票據法
      第15條定有明文，故不問屬於犯人與否，應依修正前刑法
      第205 條之規定沒收之。而本件僅共同發票人部分係屬偽
      造，而發票人即被告戊○○之署押既為真正，則仍屬有效
      之票據，不在應依法沒收之列，至已沒收此部分偽造之有
      價證券，故其上偽造之「丙○○、丁○○」署名部分，即
      不再贅予沒收。
（二）又偽造之附條件買賣契約書，因已交付福灣公司，為該公
      司所有，故不宣告沒收之，惟其上連帶保證人及對保簽章
      欄位上偽簽「丙○○」、「丁○○」之署名各2 枚，不問
      屬於犯人與否，應依刑法第219 條之規定沒收之。
據上論斷，應依刑事訴訟法第299 條第1 項前段，刑法第2 條第
1 項前段、第216 條、第210 條、第59條、第74條第1 項第2 款
、第2 項第3 款、第219 條，修正前刑法第201 條第1 項、第
205 條、第51條第5 、9 款，罰金罰鍰提高標準條例第1 條前段
，判決如主文。
本案經檢察官乙○○到庭執行職務。
中    華    民    國    95    年    12    月    29    日
                  刑事第14庭    審判長法  官  蔡廣昇
                                      法  官  紀凱峰
                                      法  官  林瑋桓
以上正本證明與原本無異。
如不服本判決，應於判決送達後10日內，向本院提出上訴狀。
中    華    民    國    95    年    12    月    29    日
                                      書記官  謝群育
附錄法條：
刑法第201條
意圖供行使之用，而偽造、變造公債票、公司股票或其他有價證
券者，處3 年以上10年以下有期徒刑，得併科3 千元以下罰金。
行使偽造、變造之公債票、公司股票或其他有價證券，或意圖供
行使之用，而收集或交付於人者，處1 年以上7 年以下有期徒刑
，得併科3 千元以下罰金。
刑法第210條
偽造、變造私文書，足以生損害於公眾或他人者，處5 年以下有
期徒刑。
刑法第216條
行使第210 條至第215 條之文書者，依偽造、變造文書或登載不
實事項或使登載不實事項之規定處斷。
附表：
  ┌──┬─────┬─────┬──────┬────────┐
  │編號│  票 號   │  票 額   │發票日      │發票人          │
  ├──┼─────┼─────┼──────┼────────┤
  │ 1  │00000000  │新臺幣    │86年12月27日│發票人：戊○○  │
  │    │          │687,000元 │            │共同發票人：    │
  │    │          │          │            │丙○○、丁○○  │
  └──┴─────┴─────┴──────┴────────┘


司法院資訊處製作；財團法人民間司法改革基金會備份。
